臺灣板橋地方法院民事判決　九十一年度訴字第九七二號
　　原　　　告　乙○○
　　被　　　告　甲○○○
右當事人間請求侵權行為損害賠償事件，本院判決如左：
    主　　文
被告應給付原告新臺幣伍萬元，及自民國九十一年五月二十四日起至清償日止，按年
息百分之五計算之利息。
原告其餘之訴駁回。
訴訟費用由被告負擔百分之五，餘由原告負擔。
本判決第一項於原告以新臺幣壹萬柒仟元為被告供擔保後，得為假執行；但被告如於
假執行程序實施前，以新臺幣伍萬元為原告預供擔保，免為假執行。
原告其餘假執行之聲請駁回。
    事    實
甲、原告方面：
一、聲明：
　１被告應給付原告新臺幣（下同）一百萬元，及自起訴狀繕本送達翌日起至清償日
　　止，按年息百分之五計算之利息。
　２願供擔保請准宣告假執行。
二、陳述：
  １兩造於民國九十年三月間，因擺攤問題在臺北縣板橋市○○街七十六巷十二號之
    騎樓發生爭執。被告以：不要臉，霸著不走，有能力就買下，沒能力想跟在地人
    比，嘸在調，才做路旁攤，笑死人，不知羞恥等語（臺語發音），公然辱罵原告
    ，並朝原告方向吐口水，以此方式侮辱原告。被告復於同年六月二十二日二十二
    時許，在前述地點二樓通往三樓之樓梯間，因細故以腳及瓷器攻擊原告，致使原
    告受有頭部外傷併腦震盪、鼻子挫傷併流鼻血、右肩挫傷、左前臂手背多處擦傷
    等傷害，其傷害及公然侮辱犯行業經刑事判決有罪確定，被告之傷害及公然侮辱
    行為致原告受有精神上損害，就傷害部分，原告請求賠償五十萬元，公然侮辱部
    分請求賠償五十萬元，合計一百萬元。
　２原告高中畢業，曾經做過業務，業務範圍為食品類，當時作業務時的薪水為三萬
　　元，後來於百貨公司工作，薪水四到六萬元，現在賣滷味，淨收入為一個月六萬
　　元。
  ３被告造成原告頭部有腦震盪之現象，頭暈、嘔吐，鼻子有瘀血及流血，右肩挫傷
    是因為撞到欄杆會痛，照Ｘ光骨頭沒有斷，就是肌肉會痛，頭部至今還會暈暈的
    ，受傷當時有住院觀察到隔天，因為沒有病房所以才出院，伊另於九十年六月二
    十四日去看門診，仍然會頭暈，醫囑要多休息，開三天的藥，伊另於六月底再去
    看門診，並且有去掛急診，伊還有到台大醫院看診一次，時間為七月份，依舊是
    看頭暈，醫生也是要伊多休息，有開藥給伊。右肩部分，斷斷續續仍在就診中。
乙、被告方面：
一、聲明：原告之訴及其假執行之聲請均駁回，如受不利判決，願供擔保請准宣告免
    為假執行。
二、陳述：
　１本件係因原告強行在被告之樓梯前擺設滷味路邊攤，亂倒廢水妨害被告之進出、
　　公共衛生及環保，致生糾紛。詎原告及其家人陳燕茹等共三人，竟惱羞成怒，圍
　　毆被告，致被告左眼角、左臂挫傷、瘀青，右大腿、右膝、右手臂挫傷，有證人
　　黃慧珊及診斷證明書可以為證，被告不得以徒手自衛抵抗，並未持不明瓷器毆打
　　原告，被告所為僅係對現時不法侵害所作之正當防衛行為，原告僅受輕微傷害，
　　當天驗傷後即在住處打麻將，頂多支付醫藥費計數百元而已。
　２被告國中畢業，之前在工廠擔任作業員，後因工廠遷往大陸而失業，現打零工，
　　收入不固定，被告目前借用小姑之房屋居住，以前所賺之薪水皆用以繳納借住房
　　屋之貸款，所以戶頭裏並無存款，實在無賠償能力。
    理　　由
一、原告主張之事實，業據證人陳燕茹於本院九十年度易字第三三八八號刑事案件中
    證述在卷，其證稱：自被害人乙○○於八十九年九、十月左右做路邊攤，擺在被
    告甲○○○樓梯旁，被告甲○○○不願意讓被害人乙○○擺，那時開始發生爭執
    ，九十年三月中旬傍晚六、七點，在板橋市○○街七十六巷十二號樓下，被告甲
    ○○○被害人乙○○「嘸在調才擺路邊攤、有才調就把一、二樓買起來、不要
    臉、不知羞恥」，被告甲○○○就向被害人乙○○方向吐口水，有沒有吐到，我
    不知道，因當時已黃昏，且我在被害人乙○○後方沒有看清楚。九十年六月二十
    二日晚上十時，我們的客人機車停在被告甲○○○樓梯前，被告先生的車子要進
    去樓梯，把客人車子移到馬路，我們的客人叫他要把車子移回去，他不要，二人
    就發生爭執，我與被害人乙○○及我的一個小孩怕被波及，要上二樓回我家，走
    到二樓樓梯間，被告甲○○○從三樓下來用腳踢被害人乙○○的臉，導致被害人
    乙○○流鼻血、頭暈從樓梯摔下來受傷等語（見九十年十一月九日審判筆錄），
    業經本院調取上開刑事案卷核閱無誤。又原告因遭被告毆打，受有頭部外傷併腦
    震盪、鼻子挫傷併流鼻血、右肩挫傷、左前臂手背多處擦傷傷害，亦有診斷證明
    書附於上開刑事卷內足憑。至於被告亦提出診斷證明書，主張遭原告毆打，不得
    以徒手正當防衛云云，惟縱使原告亦毆打被告為真，但雙方互毆，被告不能證明
    原告先行侵害，自不得主張正當防衛。原告主張被告有公然侮辱及傷害之侵權行
    為，應堪信為真實。
二、按因故意或過失，不法侵害他人權利者，應負損害賠償責任。又不法侵害他人之
    身體，被害人雖非財產上之損害，亦得請求賠償相當之金額，民法第一百八十四
    條第一項前段、第一百九十五條第一項分別定有明文。原告遭被告公然侮辱及毆
    打成傷，精神上自受有痛苦。經查，原告陳稱：其高中畢業，曾經做過業務，業
    務範圍為食品類，當時作業務時的薪水為三萬元，後來於百貨公司工作，薪水四
    到六萬元，現在賣滷味，淨收入為一個月六萬元，被告造成原告頭部有腦震盪之
    現象，頭暈、嘔吐，鼻子有瘀血及流血，右肩挫傷是因為撞到欄杆會痛，照Ｘ光
    骨頭沒有斷，就是肌肉會痛，頭部至今還會暈暈的，受傷當時有住院觀察到隔天
    ，因為沒有病房所以才出院，伊另於九十年六月二十四日去看門診，仍然會頭暈
    ，醫囑要多休息，開三天的藥，伊另於六月底再去看門診，並且有去掛急診，伊
    還有到台大醫院看診一次，時間為七月份，依舊是看頭暈，醫生也是要伊多休息
    ，有開藥給伊，右肩部分，斷斷續續仍在就診中等語，其並提出中英醫院診斷證
    明書載有「自九十年六月二十二日急診至同月二十八日，共就醫四次」。次查，
    被告陳稱：其國中畢業，之前在工廠擔任作業員，後因工廠遷往大陸而失業，現
    打零工，收入不固定，被告目前借用小姑之房屋居住，以前所賺之薪水皆用以繳
    納借住房屋之貸款，所以戶頭裏並無存款，實在無賠償能力等語，並提出里長證
    明書為證，本院參酌兩造身分、地位、經濟能力及原告所受傷害程度及被告對原
    告公然侮辱之地點係在公寓樓梯間，可得見聞之人數不多，對原告之侵害程度不
    大等一切情狀，認原告請求非財產上損害賠償一百萬元顯屬過高，應以五萬元為
    適當。
三、從而，原告依侵權行為之法律關係，請求被告給付原告五萬元，及自起訴狀繕本
    送達之翌日即九十一年五月二十四日起至清償日止，按週年利率百分之五計算之
    利息，為有理由，應予准許。原告逾此部分之請求，為無理由，應予駁回。
四、本件原告勝訴部分，其陳明願供擔保請准宣告假執行，被告亦陳明願供擔保，請
    求宣告免為假執行，均核無不合，爰分別酌定相當之擔保金額准許之。至原告敗
    訴部分，其假執行之聲請已失所附麗，應併予駁回。
五、本件事證已臻明確，被告請求傳訊證人黃慧珊，核於判決結果不生影響，爰不予
    傳訊，附此敘明。
六、據上論結：本件原告之訴為一部有理由，一部無理由，依民事訴訟法第七十九條
    但書、第三百九十條第二項、第三百九十二條，判決如主文。
中　　　華　　　民　　　國　　九十一　　年　　　七　　　月　　　十一　　日
                                臺灣板橋地方法院民事第三庭
~B法　官　陳映如
右正本證明與原本無異。
如不服本判決，應於判決送達後廿日內，向本院提出上訴狀。
中　　　華　　　民　　　國　　九十一　　年　　　七　　　月　　　十一　　日
~B書記官　高玉彬
